---
title: "EFI Matemática"
author: "Luca Petrocchi"
date: "2023-10-29"
output: html_document
---

```{r setup, include=FALSE}
knitr::opts_chunk$set(echo = TRUE)
```

## Regresión Lineal de Recaudaciones Impuestarias Totales de E.E.U.U.

Este estudio está realizado con datos obtenidos del Banco de la Reserva Federal de St. Louis (https://fred.stlouisfed.org/)

# 0: Importación de datos y librerías

```{r}
library(dplyr)
library(ggplot2)

db = read.csv('.\\QTAXTOTALQTAXCAT1USNO.csv')
```

# 1: Formateando datos & omitiendo nulos para facilitar uso

```{r}
colnames(db) = c('Fecha', 'Impuestos')
db = transform(db, Impuestos = as.numeric(Impuestos))
db = transform(db, Fecha = as.Date(Fecha))
db = na.omit(db)
Fecha = db$Fecha
Impuestos = db$Impuestos
```

# 2: Estudio principal de datos

Para asistir en el análisis, se comenzará por la creación de un gráfico de los datos.

```{r}
ggplot(as.data.frame(Fecha), aes(x = Fecha)) + 
  geom_line(aes(y = Impuestos, color = "Recaudaciones (1M USD)")) + 
  scale_y_continuous(
    labels = scales::comma,
    limits = c(100000, 700000), 
    breaks = seq(100000, 1000000, 100000), 
    expand = c(0, 0)
    ) +
  labs(x = "Anio",
       y = "Valor",
       color = "Leyenda")
```

Podemos observar una aparente relación entre el tiempo y el total de recaudaciones. El cálculo de la Correlación de Pearson apoya esta observación con un resultado excepcional;

```{r}
cor(Impuestos, as.numeric(Fecha))
```
# 3: Generación de modelo

```{r}
modelo = lm(Impuestos ~ as.numeric(Fecha))
summary(modelo)
```
El resumen de R nos ofrece resultados muy prometedores; el valor p es extraordinariamente cercano a 0 (menor a 0.00000000000000022), sugiriendo que el nivel de determinación de la fecha respecto a la recaudación de impuestos es muy alto. 

Por otra parte, el valor R^2 es cercano a 1, indicando que el modelo de regresión se aproxima mucho a los datos reales. Cabe destacar que en el ámbito económico un valor R^2 superior a 0.3 es raro; un valor de 0.8 es excepcional.

# 4: Validación de modelo

Para asegurarnos de su validez, podemos utilizar el modelo para "predecir" los valores del rango de datos que ya conocemos y superponer los resultados al gráfico anterior.

```{r}
p = predict(modelo, as.data.frame(Fecha))

ggplot(as.data.frame(Fecha), aes(x = Fecha)) + 
  geom_line(aes(y = Impuestos, color = "Impuestos (1M USD)")) + 
  geom_line(aes(y = p, color = "Predicción")) +
  scale_y_continuous(
    labels = scales::comma,
    limits = c(100000, 700000), 
    breaks = seq(100000, 1000000, 100000), 
    expand = c(0, 0)
  ) +
  labs(x = "Anio",
       y = "Valor",
       color = "Leyenda")
```

Este gráfico nos esclarece la verdadera validez del modelo; aunque la línea de predicciones se aproxima mucho a los valores reales, podemos observar que en tiempos recientes los valores reales (y por ende, el margen de error) incrementan mucho en volatilidad.

# 5: Generación y contraste de modelo alternativo

Podemos repetir este proceso con los datos ajustados estacionalmente para clarificar este fenómeno.

```{r}
dbAjuste = read.csv('.\\QTAXTOTALQTAXCAT1USYES.csv')
colnames(dbAjuste) = c('Fecha', 'Impuestos')
dbAjuste = transform(dbAjuste, Impuestos = as.numeric(Impuestos))
dbAjuste = transform(dbAjuste, Fecha = as.Date(Fecha))
dbAjuste = na.omit(dbAjuste)
FechaAjuste = dbAjuste$Fecha
ImpuestosAjuste = dbAjuste$Impuestos

modeloAjuste = lm(ImpuestosAjuste ~ FechaAjuste, data = dbAjuste)
summary(modeloAjuste)

pAjuste = predict(modeloAjuste, as.data.frame(FechaAjuste))

ggplot(as.data.frame(FechaAjuste), aes(x = FechaAjuste)) + 
  geom_line(aes(y = ImpuestosAjuste, color = "Impuestos Ajustados (1M USD)")) + 
  geom_line(aes(y = pAjuste, color = "Predicción Ajustada")) +
  scale_y_continuous(
    labels = scales::comma,
    limits = c(100000, 700000), 
    breaks = seq(100000, 1000000, 100000), 
    expand = c(0, 0)
  ) +
  labs(x = "Anio",
       y = "Valor",
       color = "Leyenda")
```

En la figura anterior, no obstante, puede observarse que existe una cierta tendencia linear en el incremento posterior al año 2020. Con la esperanza de mejorar la adherencia a tendencias actuales, se entrenará otro modelo excluyendo los datos anteriores a 2023.

```{r}
segmentoImpuestos = db[c(85:126), 2]
segmentoFechas = db[c(85:126), 1]
modeloSesgado = lm(segmentoImpuestos ~ as.numeric(segmentoFechas))
summary(modeloSesgado)
```
Podemos observar en el decremento de R^2 (0.8 -> 0.6) que este nuevo modelo es marcadamente menos preciso que el original a pesar de utilizar una metodología idéntica; este cambio refuerza la impresión de volatilidad antedicha. El incremento del valor p, aunque notable, es insignificante (0.00000000000000022 -> 0.000000000321, donde una diferencia significativa es al menos 0.05).

Al graficar, superpondremos los resultados del modelo sesgado con aquellos del original para clarificar sus diferencias.


```{r}
pSesgada = predict(modeloSesgado, segmentoFechas)

ggplot(as.data.frame(segmentoFechas), aes(x = segmentoFechas)) + 
  geom_line(aes(y = segmentoImpuestos, color = "Impuestos (1M USD)")) + 
  geom_line(aes(y = p[85:126], color = "Modelo Original")) +
  geom_line(aes(y = pSesgada, color = "Modelo Sesgado")) +
  scale_y_continuous(
    labels = scales::comma,
    limits = c(100000, 700000), 
    breaks = seq(100000, 1000000, 100000), 
    expand = c(0, 0)
  ) +
  labs(x = "Anio",
       y = "Valor",
       color = "Leyenda")
```
El modelo sesgado aparenta un mucho mejor ajuste, sugiriendo un cambio drástico de tendencias en tiempos recientes.

Podemos también repetir el proceso con el los datos ajustados estacionalmente para asegurarnos de ello.

```{r}
iAjuste = dbAjuste[c(17:58), 2]
fAjuste = as.numeric(dbAjuste[c(17:58), 1])
ajuste = data.frame(ImpuestosAjuste=unlist(iAjuste), FechasAjuste=fAjuste)

modeloSesgadoAjustado = lm(ImpuestosAjuste ~ FechasAjuste, data=ajuste)
summary(modeloSesgadoAjustado)
```
Notablemente, el uso de datos ajustados estacionalmente incrementa el valor de R^2 (0.8 -> 0.6 -> 0.88), mejorando marcadamente el ajuste, así como decrementando el valor p (0.00000000000000022 -> 0.000000000321 -> 0.00000000000000022), aunque una vez más se trata de un cambio insignificante.

Se graficarán las predicciones de este nuevo modelo junto al modelo sesgado original para ilustrar sus diferencias.

```{r}
pAjusteSesgada = predict(
  modeloSesgadoAjustado,
  newdata=(FechasAjuste=ajuste)
  )

segmentoFechasAjuste = ajuste$FechasAjuste

ggplot(as.data.frame(segmentoFechasAjuste), aes(x = segmentoFechasAjuste)) + 
  geom_line(aes(y = ImpuestosAjuste[17:58], color = "Impuestos Ajustados (1M USD)")) + 
  geom_line(aes(y = pAjuste[17:58], color = "Predicción Ajustada")) +
  geom_line(aes(y = pAjusteSesgada, color = "Predicción Sesgada Ajustada")) +
  scale_y_continuous(
    labels = scales::comma,
    limits = c(100000, 700000), 
    breaks = seq(100000, 1000000, 100000), 
    expand = c(0, 0)
  ) +
  labs(x = "Anio",
       y = "Valor",
       color = "Leyenda")

```

Se descubre con este nuevo gráfico que el ajuste estacional reduce marcadamente la apariencia de volatilidad sugerida por el contraste entre los modelos original y sesgado aplicados a los datos no ajustados. Es notable que ambos casos el margen de error es mucho menor como consecuencia de la eliminación de los efectos estacionales.

No obstante, la volatilidad observada, aunque reducida, permanece presente; la caída en el 2020 temprano y el pico correspondiente con 2022 ambos representan errores de 50,000M USD.

# 6: Predicciones

Para generar nuestras predicciones finales, se aplicará el modelo ajustado  a un período que durará desde el presente hasta el último cuarto de 2027. Se optará por este en cambio de los modelos no ajustados debido a su fiabilidad superior resultando de la menor volatilidad de los datos, y se descartará el modelo sesgado ajustado debido a su diferencia insignificante.

```{r}
FechaPrediccion = seq(
      as.Date(max(fAjuste)),
      by="3 month",
      length = 42,
      )

ajusteFinal = predict(modeloAjuste, newdata = (FechaAjuste = FechaPrediccion))
ajusteFinal
ggplot(as.data.frame(FechaPrediccion), aes(x = as.Date(FechaPrediccion))) + 
  geom_line(aes(y = ajusteFinal, color = "Predicción Ajustada")) +
  scale_y_continuous(
    labels = scales::comma,
    limits = c(400000, 700000), 
    breaks = seq(100000, 1000000, 100000), 
    expand = c(0, 0)
  ) +
  labs(x = "Anio",
       y = "Valor",
       color = "Leyenda")

```

 